【裁判字號】    98,小上,6
【裁判日期】    980114
【裁判案由】    清償債務
【裁判全文】
臺灣板橋地方法院民事判決               98年度小上字第6號
上  訴  人  甲○○
被上訴人    新光行銷股份有限公司
法定代理人  乙○○
上列當事人間請求清償債務事件，上訴人對於中華民國97年11月
27日本院板橋簡易庭97年度板小字第4676號第一審判決提起上訴
，本院判決如下：
    主  文
上訴駁回。
第二審訴訟費用新臺幣壹仟伍佰元由上訴人負擔。
    事實及理由
一、程序方面：
    按對於小額程序之第一審裁判之上訴，非以其為違法法令為
    理由，不得為之，又小額訴訟程序之上訴狀內應記載上訴理
    由，並表明：(一)、原判決所違背之法令及其具體內容；(二)、
    依訴訟資料可認為原判決有違背法令之具體事實，民事訴訟
    法第436 條之24、第436 條之25分別定有明文。本件上訴人
    提起上訴，以：原審期日通知書未合法送達上訴人，依被上
    訴人聲請而為一造辯論判決，顯有未洽，自有判決不適用法
    令之違法等語。核其上訴理由，既以期日上訴人未受合法送
    達，原審竟准依被上訴人之聲請而為一造辯論判決等語，堪
    認其對於原審小額判決違背法令之情事，已有具體之指摘，
    是上訴人提起本件上訴，應認為已具備合法要件，合先敘明
    。
二、被上訴人於原審起訴主張：上訴人為購買商品，而向第3 人
    誠泰商業銀行股份有限公司（現更名臺灣新光商業銀行股份
    有限公司）辦理消費性商品貸款金額計新台幣（下同）4800
    0 元，雙方簽有消費性商品貸款契約，約定分24期清償，每
    期2 千元，而該債權已於96年6 月28日由第3 人臺灣新光商
    業銀行股份有限公司（即誠泰商業銀行股份有限公司）讓與
    被上訴人，此有債權移轉證明書可證。而上訴人自94年10月
    1 日起即未按時給付，尚未清償之金額26000 元，迭經被上
    訴人催討，上訴人均置之不理，依消費性商品貸款契約第7
    條規定上訴人已喪失期限利益，爰依民法第294 條、第474
    條規定之法律關係，請求上訴人給付被上訴人26000 元及自
    起訴狀繕本送達翌日起至清償日止，按年息5%計算之利息等
    語。（原審判決：上訴人應給付被上訴人26000 元及自97年
    11 月11 日起至清償日止，按年息5%計算之利息。訴訟費用
    一千元由上訴人負擔。併准得為假執行及上訴人得供擔保後
    免為假執行。）
三、上訴人於原審未到庭答辯，亦未提出任何書狀。
    上訴人就原審判決聲明不服，提起上訴。上訴意旨略以：原
    審未依法送達上訴人，而依被上訴人聲請而為一造辯論判決
    ，顯有未合，自有判決不適用法令之違法；被上訴人之債權
    係受讓自訴外人巔峰電信股份有限公司之債權而來，而該電
    信於94年9 月即停止通話服務，依系爭契約上訴人自不負給
    付該款項之義務，原審未查及此，而為上訴人不利之判決，
    殊屬率斷等語。上訴人之上訴聲明：原判決廢棄。被上訴人
    在第1 審之訴駁回。
四、原審以上訴人業經合法送達，未到場答辯，爰准依被上訴人
    之聲請，而為一造辯論，併判決：上訴人應給付被上訴人26
    000 元及自97年11月11日起至清償日止，按年息5%計算之利
    息。訴訟費用一千元由上訴人負擔。併准得為假執行及上訴
    人得供擔保後免為假執行。
五、按民事訴訟法第136 條規定：「送達於應受送達人之住居所
    、事務所或營業所行之。但在他處會晤應受送達人時，得於
    會晤處所行之。不知前項所定應為送達之處所或不能在該處
    所為送達時，得在應受送達人就業處所為送達。應受送達人
    陳明在其就業處所收受送達者，亦同。對於法定代理人之送
    達，亦得於當事人本人之事務所或營業所行之。」，同法第
    137 條規定：「送達於住居所、事務所或營業所不獲會晤應
    受送達人者，得將文書付與有辨別事理能力之同居人或受僱
    人。如同居人或受僱人為他造當事人者，不適用前項之規定
    。」，同法第138 條規定：「送達不能依前二條規定為之者
    ，得將文書寄存送達地之自治或警察機關，並作送達通知書
    兩份，一份黏貼於應受送達人住居所、事務所、營業所或其
    就業處所門首，另一份置於該送達處所信箱或其他適當位置
    ，以為送達。寄存送達，自寄存之日起，經十日發生效力。
    寄存之文書自寄存之日起，寄存機關應保存二個月。」。經
    查：原審對於上訴人於原審97年11月20日上午9 時37分期日
    通知書及所附起訴狀繕本之送達（送達地：台北縣板橋市○
    ○街109 巷22-3號），係採交付郵務機構（見民事訴訟法第
    124 條第1 項規定）為送達方法，因郵務人員於送達時，未
    獲會晤應受送達人之上訴人，亦無受領該文書之同居人或受
    僱人，遂於97年10月31日將該送達文書寄存在當地之臺北縣
    政府警察局板橋分局沙崙派出所，此有該送達證書在卷可稽
    （見原審卷第12頁）；另原審於判決後，就該判決書之送達
    （送達地：台北縣板橋市○○街109 巷22-3號），亦採交付
    郵務機構（見民事訴訟法第124 條第1 項規定）為送達方法
    ，因郵務人員於送達時，未獲會晤應受送達人之上訴人，亦
    無受領文書之同居人或受僱人，遂於97年12月9 日將該文書
    寄存在當地之臺北縣政府警察局板橋分局沙崙派出所，亦有
    該送達證書在卷可考（見原審卷第23頁）；而上訴人97年12
    月15日提出之上訴狀，亦同載明上訴人之住居所係在台北縣
    板橋市○○街109 巷22-3號（見上訴人之上訴狀當事人欄）
    ，且依上訴人之戶籍謄本確係設在台北縣板橋市○○街109
    巷22-3號（見原審卷第17頁），況上訴人於本件判決書之送
    達寄存期日97年12月9 日後不久，旋即於97 年12 月15日就
    原判決聲明不服提起本件上訴。揆諸前揭說明，原審所為上
    述之寄存送達，均屬合法送達，應堪認定。準此，原審依被
    上訴人之聲請，而准為一造辯論判決，依法洵無違誤。上訴
    人猶以原審未經合法送達為由，主張原審依被上訴人之聲請
    ，而為一造辯論判決，係判決違背法令云云，要屬無據。
六、至於上訴人另辯稱：被上訴人之債權係受讓自訴外人巔峰電
    信股份有限公司之債權而來，而該電信於94年9 月即停止通
    話服務，依系爭契約上訴人自不負給付該款項之義務，原審
    未查及此，而為上訴人不利之判決，殊屬率斷等語。惟查此
    等事實核係屬新攻擊防禦方法，依民事訴訟法第436 條之28
    之規定，於小額訴訟事件之第二審程序不得提出，本院尚不
    得予以審究，附此敘明。
七、綜上所述，被上訴人依受讓貸款債權之法律關係，請求上訴
    人給付26000 元，及自起訴狀繕本送達翌日（按即97年11月
    11日）起至清償日止，按年息5%計算之法定遲延利息，為有
    理由。原審基此而為被上訴人勝訴之判決，於法洵無違誤。
    上訴意旨仍執前詞，指摘原判決不當，求予廢棄改判，為無
    理由，且依上訴意旨已足認上訴為無理由，爰不經言詞辯論
    ，逕予駁回其上訴。
八、本件第二審訴訟費用依民事訴訟法第436 條之19條第1 項確
    定其數額為1,500 元，應由上訴人負擔。
九、依民事訴訟法第436 條之32第1 項、第2 項、第436 條之29
    條第2 款、第449 條第1 項、第95條、第78條、第436 條之
    19第1 項，判決如主文。
中    華    民    國    98    年    1     月    14    日
                  民事第二庭    審判長法  官  蕭胤瑮
                                      法  官  陳財旺
                                      法  官  李行一
以上正本證明與原本無異
如對本判決上訴，須於判決送達後20日內向本院提出上訴狀，
同時表明上訴理由；如已於本判決示後送達前提起上訴者，應
於判決送達後10日內補具上訴理由（均須按他造當事人之人數附
繕本）。
中    華    民    國    98    年    1     月    14    日
                                      書記官  李宏明


司法院資訊處製作；財團法人民間司法改革基金會備份。
